【裁判字號】    98,交聲,802
【裁判日期】    980531
【裁判案由】    交管條例聲異
【裁判全文】
臺灣板橋地方法院交通事件裁定         98年度交聲字第802號
原處分機關  交通部公路總局臺北區監理所
異  議  人  甲○○
上列受處分人因違反道路交通管理處罰條例案件，對於交通部公
路總局臺北區監理所民國98年3 月30日所為之北監營裁字裁40-C
G0000000號裁決處分（原舉發通知單號碼：臺北縣政府警察局北
縣警交字第CG0000000 號），聲明異議，本院裁定如下：
    主  文
原處分應撤銷。
甲○○汽車駕駛人，不遵守道路交通標線之指示，處罰鍰新台幣
玖佰元。
    理  由
一、原處分意旨略以：異議人即受處分人於民國97年2 月5 日17
    時58分駕駛車號878-MA之營業一般小客車，行經臺北縣樹林
    市○○路與保安路口之交岔路口，經臺北縣政府警察局交通
    隊員警以異議人有「不遵守道路交通標線之指示」之違規事
    由掣發舉發違反道路交通管理事件通知單（下簡稱舉發違規
    通知單）逕行舉發，並將該舉發違規通知單送達於異議人之
    地址「臺北縣樹林市○○街71巷2 號」，因該郵件無法送達
    ，遂於97年3 月31日以大宗普掛第009707號公示送達，完成
    送達舉發通知單之程序，而異議人又未依限於應到案日期97
    年3 月26日前到案，交通部公路總局臺北區監理所（下稱原
    處分機關）乃依道路交通管理處罰條例第60條第2 項第3 款
    及違反道路交通管理事件統一裁罰基準表之規定於98年3 月
    30日裁處異議人罰鍰新台幣（下同）1,800 元。異議人於98
    年3 月30日收受裁決書後，旋於同日提出本件異議。
二、異議理由略以：異議人並未收到舉發違規通知書，經向申訴
    ，舉發單位以「遷移不明，查無此人」，而為公示送達。然
    「臺北縣樹林市○○街71巷2 號」為異議人之戶籍地，亦為
    兒子所有之房產，嗣後異議人於97年7 月17日戶籍遷移至「
    臺北市○○路160 巷5 號」亦為女兒所有之房產，何有遷移
    不明之事，故異議人僅願意繳納最低罰鍰900 元，為此聲明
    異議，請求撤銷原處分等語。
三、按依道路交通管理處罰條例第9 條第1 項規定：「本條例所
    定罰鍰之處罰，受處罰人接獲違反道路交通管理事件通知單
    後，於15日內得不經裁決，逕依第92條第3 項之罰鍰基準規
    定，向指定之處所繳納結案；不服舉發事實者，應於15日內
    ，向處罰機關陳述意見；其不依通知所定期限前往指定處所
    聽候裁決，且未依規定期限繳納罰鍰結案或向處罰機關陳述
    意見者，處罰機關得逕行裁決之。」又按處理違反道路交通
    管理事件，有關文書送達之程序，依行政程序法之規定，違
    反道路交通管理事件統一裁罰標準及處理細則第11條第1 項
    第3 款、第5 條定有明文；而依行政程序法第78條第1 項第
    1 款規定：「對於當事人之送達，有應為送達之處所不明之
    情形，行政機關得依申請，准為公示送達」。執此，舉發機
    關於逕行舉發之情形，必須將舉發通知單依行政程序法之規
    定合法送達受舉發人，且若依職權仍無法查知受舉發人之住
    居所或其他應為送達之處所，始得以公示送達之方式送達通
    知單。
四、經查，異議人於97年2 月5 日17時58分駕駛車號878-MA號營
    業一般小客車，行經臺北縣樹林中正路與保安路口之交岔路
    口，為臺北縣政府警察局交通隊員警以異議人有「不遵守道
    路交通標線之指示」之事由而逕行舉發，並因該舉發通知單
    無法送達，於97年3 月31日以大宗普掛第009707號為公示送
    達等情，有臺北縣政府警察局97年2 月25日北縣警交字第CG
    0000000 號舉發違反道路交通管理事件通知單、交通部公路
    總局北區監理所98年3 月30日北監營裁字裁40-CG0000000號
    裁決書、臺北縣政府警察局98年4 月22日北縣警交字第0980
    053066號書函各1 份在卷可稽；另核諸異議人之聲明異議狀
    內所載之理由，僅係爭執舉發通知單未為合法送達之情狀，
    顯見其對於「不遵守道路交通標線之指示」之違規事實，核
    無爭執，復有採證照片清楚可稽，自堪先予認定。
五、然查，異議人於97年3 月間係設籍於「臺北縣樹林市○○街
    71巷2 號」，此有其個人基本資料查詢結果、遷徙紀錄資料
    查詢結果可稽；又經本院向原舉發單位查詢結果，原舉發單
    位固謂該舉發違規通知單業已送交郵務機關向異議人「臺北
    縣樹林市○○街71巷2 號」之戶籍地為送達，惟應受送達之
    人遷移不明或查無此人而遭退件，故於97年3 月31日將該文
    書辦理公示送達完竣云云，但原舉發單位卻未能提出系爭舉
    發違規通知單經對異議人之上址為送達後，遭以「遷移不明
    」或「查無此人」之信封回執或送達證明為證。再異議人自
    89年1 月6 日起即設籍於該處，此有前述之遷徙紀錄資料查
    詢結果足考外，另異議人陳稱該址乃為其兒子一家人所居住
    一情，亦與本院按上址查詢之全戶戶籍資料查詢結果相符，
    故上揭舉發通知單如對前開地址為送達後，是否會生「遷移
    不明」或「查無此人」之情事，確有疑問，但舉發機關既未
    能提出任何佐證資以證明系爭舉發違規通知單確實已對上址
    合法送達卻遭退回之事實，自無從僅依憑舉發機關未提出任
    何事證之說明，即遽認舉發單位「已按上址為合法送達後，
    確實無法查知受舉發人之住居所或其他應為送達之處所」，
    是其逕以公示送達之方式送達舉發違規通知單，自難謂適法
    。且查，依違反道路交通管理事件統一裁罰基準及處理細則
    第2 條第2 項之違反道路交通管理事件統一裁罰基準表，及
    同細則第41條之規定可知，違反道路交通管理事件之裁罰基
    準，係以當事人接到違規舉發通知書後，有無逾越到案日期
    繳納罰款及到案與否，為設定裁決罰鍰數額及駕駛執照吊扣
    期間之準據之一，故行為人有無於到案日期前繳交罰鍰或到
    案與否，對於行為人究應處以法定最低額或較高額罰鍰，實
    具有決定性。是異議人因未合法收受本件舉發違規通知單，
    而喪失就該本件違規事項自行到案納最低罰之期限利益，惟
    舉發機關於未合法送達舉發違規通知單之情形下，再逕行移
    請原處分機關裁罰，原處分機關復未查明本件舉發違規通知
    單之送達程序疏失，即以異議人未遵期到案為由，處以最高
    額之罰鍰，其上揭處分亦有未洽。職是，異議人主張其未收
    受本件之舉發通知單，而喪失自行到案納最低罰之期限利益
    ，此送達程序之瑕疵不能歸責於異議人等語，核屬有據。又
    因異議人收受上揭舉發通知單時，已逾應到案期限，無從起
    算其實際繳納裁罰或到案聽候裁決之經過日數，自應按期限
    內繳納或到案聽後裁決之標準予以裁罰。
六、綜前所述，異議人聲明異議為有理由，應由本院依道路交通
    管理處罰條例第60條第2 項3 款及違反道路交通管理事件統
    一裁罰基準表規定，按期限內繳納或到案聽後裁決之標準，
    裁罰異議人汽車駕駛人，不遵守道路交通標線之指示，處罰
    鍰900 元之處分，以資適法。
據上論斷，應依道路交通案件處理辦法第20條前段，裁定如主文
。
中    華    民    國    98    年    5     月    31    日
                  交通法庭法  官    邱景芬
以上正本證明與原本無異。
如不服本裁定應於送達後5日內向本院提出抗告狀。
                          書記官    黃文儀
中    華    民    國    98    年    6     月    2     日


司法院資訊處製作；財團法人民間司法改革基金會備份。
